---
title: "Prueba de Ciencia de Datos para VinkOS"
author: "Victor Samayoa"
date: "22/12/2017"
output: html_document
---

# Introducción

Para este ejercicio se utiliza la base de datos obtenida en UCI / Machine Learning Repository: https://archive.ics.uci.edu/ml/datasets/Occupancy+Detection+

Los datos que existen son para realizar un modelo de clasificación, y así poder predecir si un cuarto está ocupado o no (room occupancy), tomando en cuenta las mediciones de temperatura, humedad, luz y CO2.

La clasificación original se obtuvo de ver fotos con una estampa de tiempo que se tomaban cada minuto.

**Fuente:**

Luis Candanedo, luismiguel.candanedoibarra '@' umons.ac.be, UMONS.

**Información del Data Set:**

Existen tres conjuntos de datos, uno para entrenamiento (datatraining.txt) y dos para prueba
(datatest.txt, datatest2.txt).

**Los datos se pueden descargar en un archivo .zip de la siguiente dirección:**

https://archive.ics.uci.edu/ml/machine-learning-databases/00357/

**Información de los atributos:**

*Estampa de tiempo:* date time year-month-day hour:minute:second

*Temperatura en Celsius:* Temperature

*Humedad relativa en porcentaje:* Relative Humidity, %

*Luz en lux:* Light

*Bióxido de Carbono en ppm:* CO2

*Cociente de humedad:* Calculado de la temperatura y la humedad relativa, en kg agua-vapor /kg-aire

*Ocupación* (0 para no ocupado, 1 para ocupado)

# Prueba

El ejercicio consiste en crear y comparar la precisión de dos modelos de clasificación, a elegir por el candidato.
Los modelos se deben entrenar utilizando los datos de entrenamiento (training set), y calificarlos utilizando los datos de prueba (test sets).

# Solución

La primer etapa para la resolución de este problema será fijar el directorio de trabajo, cargar las librerias a usar e importar los datasets proporcionados.
```{r, warning = FALSE, message = FALSE}
# Se fija el directorio de trabajo. Todas las ubicaciones serán relativas a este directorio.
setwd("~/proyectos/proyectos/Github/occupancy_data/Occupancy_Detection")

# Se cargan las librerias a usar
library("readr")
library("stringr")
library("dplyr")
library("tidyr")
library("randomForest")

# Se importan los datasets
# Entrenamiento
entrenamiento <- read_delim("datos/datatraining.txt", delim = ",", skip = 1, col_names = FALSE) %>%
                 select(-X1)

names(entrenamiento) <- read_delim("datos/datatraining.txt", delim = ",", n_max = 1, col_names = FALSE) %>%
                      t(.) %>%
                      as.vector(.)

# Test1
validacion <- read_delim("datos/datatest.txt", delim = ",", skip = 1, col_names = FALSE) %>%
                 select(-X1)

names(validacion) <- read_delim("datos/datatraining.txt", delim = ",", n_max = 1, col_names = FALSE) %>%
                      t(.) %>%
                      as.vector(.)

# Test2
prueba <- read_delim("datos/datatest2.txt", delim = ",", skip = 1, col_names = FALSE) %>%
                 select(-X1)

names(prueba) <- read_delim("datos/datatest2.txt", delim = ",", n_max = 1, col_names = FALSE) %>%
                      t(.) %>%
                      as.vector(.)

# Vemos el sumario de los datasets para ver si es necesario limpiar los datos
summary(entrenamiento)
summary(validacion)
summary(prueba)
```

Se los sumarios de los datos podemos identificar que no hay valores faltantes en ninguna variable y todas las variables tienen el tipo de variable que les corresponde; en este caso fecha y numéricas, según el caso.

Se procede ahora a separar la variable de fecha para obtener la hora y el día en distintas columnas
```{r}
# Separamos el día y la hora
entrenamiento <- entrenamiento %>%
                 mutate(Hour = substr(date, start = 12, stop = 19)) %>%
                 mutate(Day = substr(date, start = 1, stop = 10)) %>%
                 select(-date)

summary(entrenamiento)
```

